臺灣高等法院臺南分院刑事判決　　　　　　　 九十年度上易字第一一○二號　 Ｃ
　　　上　訴　人
　　　即　被　告　乙　○　○
右上訴人因竊盜案件，不服臺灣雲林地方法院九十年度易字第二三五號中華民國九十
年五月二十九日第一審判決（起訴案號：臺灣雲林地方法院檢察署九十年度偵字第四
六七號），提起上訴，本院判決如左：
      主      文
原判決撤銷。
乙○○無罪。
      理      由
一、公訴意旨略以：被告乙○○於民國九十年一月二十日十三時許，夥同不詳姓名男
    子（經查獲係丙○○，另行偵辦中），共同意圖為自己不法之所有，由被告持其
    所有長、短檳榔刀各一支及專供載運竊得檳榔之無車牌號之自小客車一部，在雲
    林縣林內鄉○○村○○段枕頭山區之被害人甲○○所種植檳榔園內，以該長、短
    檳榔刀割切該檳榔園內之檳榔，並通知不知情張茂松（另為不起訴處分）帶便當
    上山給該二人用午飯，而張茂松基於情誼乃依其所囑咐上山，適被告等二人割取
    檳榔得手後，被告在前，該不詳男子在後，均從檳榔園背得檳榔往外走出，抵路
    旁之際，恰被被害人發現上情，而欲當場逮捕被告及不詳姓名男子，然被其掙脫
    逃逸，且將所割取檳榔數束（共計內有三千粒）丟置路旁，因認被告共同涉有刑
    法第三百二十一條第一項第三款之加重竊盜罪嫌云云。
二、公訴人認上訴人即被告乙○○涉有加重竊盜罪嫌，無非以右揭事實，業據被害人
    甲○○指訴歷歷，核與證人張茂松於警訊、偵查時供訴情節大致相符，亦核與證
    人蔡宜恭（即本案承辦員警）於偵查中結證情節相符，並有贓物領據、被告竊盜
    案現場圖各一份及現場照片六張附卷可稽。復參證人丁○○（即向被告買受檳榔
    之大盤商）於警訊時證述：「是乙○○及外號『阿隆』的男子一起來賣我檳榔。
    」等情，亦有檳榔進出貨明細表五張在卷可憑。以及證人張明順（即被告乙○○
    之弟）於警訊時證述：「（警方於90年元月日時，在湖本村咬狗段拋（枕）
    頭山區檳榔園查扣乙部無牌照豊田紅色１７６２ｃｃ自小客是何人所有？）是乙○○所有。」等情為其主要論據。
三、訊據被告坦承於九十年一月二十日中午與丙○○至雲林縣林內鄉○○村○○段枕
    頭山區之被害人所種植檳榔園內割取檳榔等情，惟矢口否認有竊盜犯行，辯稱：
    其是受僱丙○○整理檳榔園、割檳榔，丙○○騙其說他在湖本村咬狗段枕頭山包
    了一塊地收購檳榔，要其過去載運，其進去把丙○○所割之檳榔揹出來，檳榔園
    主即被害人來時，丙○○叫其趕快跑，其係不知情替人去載檳榔等語。
四、按犯罪事實應依證據認定之，無證據不得推定其犯罪事實，不能證明被告犯罪者
    ，應諭知無罪之判決，刑事訴訟法第一百五十四條、第三百零一條第一項分別定
    有明文。又認定犯罪事實所憑之證據，雖不以直接證據為限，間接證據亦包括在
    內，然而無論直接或間接證據，其為訴訟上之證明，須於通常一般之人均不致有
    所懷疑，而得確信其為真實之程度，始得據為有罪之認定，倘其證明尚未達到此
    一程度，而有合理之懷疑存在，致使無從形成有罪之確信，根據「罪證有疑，利
    於被告」之證據法則，即不得遽為不利被告之認定（最高法院七十六年度臺上字
    第四九九八六號判例參照）。
五、經查：
（一）被害人於警訊時雖指稱：「（你於何時何地發生何事？）於民國90年元月日
      時許，在雲林縣林內鄉○○村○○段枕頭山區，我的檳榔園，我發現園內檳
      榔被竊割，當場發現張茂松等三人在一起，張茂松外另二人均手提檳榔，我即
      時報警處理，警方到達時，只有張茂松還在場，另外二人趁機逃逸，現場遺留
      贓物檳榔串，共計3000個，及二部自小客車，：：：。」「（依張茂松供稱
      其中有一名叫乙○○，你能否依口卡片指認？）指認無誤。」「（你與張茂松
      、乙○○等三人是否認識？有無仇恨？）三人我都不認識，沒有仇恨。」等語
      （見警卷第三頁正面、背面）；於偵查中及本院審理時亦均指稱被告竊取其檳
      榔（見偵查卷第二四頁至第二四頁背面、本院卷九十年十二月二十四日訊問筆
      錄），並有扣案之檳榔刀一支，贓物領據、被告竊盜案現場圖各一份及現場照
      片六張附於警卷足證。惟被告於原審審理時及本院審理時均否認有竊取被害人
      之檳榔（見原審卷第四二頁正面、本院卷九十一年一月三日審判筆錄）。而證
      人丁○○於警訊時雖證稱：「是乙○○及外號『阿隆』的男子（指丙○○）一
      起來賣我檳榔。」等語（見偵查卷第四四頁背面），亦有檳榔進出貨明細表五
      張附於偵查卷（見第四七頁至第五一頁）可憑，惟前開檳榔進出明細表五張之
      日期分別為年月１０日、年月日、年月日、年月１日、
      年月日，均在被害人於九十年一月二十日發現被告與丙○○竊取其檳榔之
      前，該五日被告與丙○○賣給證人丁○○之檳榔是否竊自被害人，並無積極證
      據足資證明，故證人丁○○於警訊時所證被告與丙○○一起賣給其檳榔，僅能
      證明被告與丙○○一起賣檳榔給證人丁○○，並不能證明被告與丙○○確有竊
      取被害人之檳榔。
（二）共同被告丙○○於本院調查時結證稱：「（九十年一月二十日中午，你是否有
      僱用乙○○到雲林縣林內鄉○○村○○段枕頭山區甲○○種植的檳榔園內割檳
      榔？）有，乙○○在八十九年八月初就被我僱用看管我的檳榔園。」「（你為
      何僱用乙○○到甲○○的檳榔園割檳榔？）我在甲○○檳榔園割了兩串，我才
      打電話給乙○○，叫他過去幫忙我把檳榔拿出來。」「（甲○○的檳榔園是賣
      給你或是租給你的？）都沒有。」「（你在電話裡如何向乙○○說到甲○○的
      檳榔園？）我說太遠，兩串檳榔很重，叫他過來幫忙。」「（乙○○是否知道
      你是偷割甲○○的檳榔？）他不知道，是我叫他跑，他才知道。」「（你是否
      有向乙○○說你在林內鄉○○村○○段枕頭山包了一塊地收購檳榔？）我有向
      他說。」「（是你與乙○○一起開車去的嗎？）不是。」「（你如何去的？）
      我是開車去的，乙○○也是開車去的。」「（你與乙○○的車停在哪裡？）我
      的車停在廟那邊，廟離甲○○檳榔園約有三百公尺，乙○○的車子停在檳榔園
      旁邊。」「（誰先下車去甲○○的檳榔園？）是我先去割完，才打電話給乙○○的。」「（為何乙○○前次開庭時說是他開車，你先下車去割檳榔，他在調
      轉車頭，可見你們是開同一輛車去的？）他是開轎車去的，我開箱型車去的。
      」「（那天你拿何東西去割檳榔？）是人家打掃用的鋁棒可以轉的，頭上面綁
      檳榔刀。」「（是否警卷照片上的這支長刀子？（提示警卷照片））是的，也
      是我的。」「（這支短鐮刀那天帶去做何用途？（提示警卷照片））是放在車
      上的，沒有拿去割檳榔。」「（這支短鐮刀是誰的？）要問被害人甲○○才知
      道。」「（你是當天何時去偷割檳榔？）早上十點至十一點左右。」「（這兩
      把長、短刀是否你與乙○○拿去偷割甲○○的檳榔？（提示警卷照片））長刀
      是我拿去的，短刀不是我帶去的。」等語（見本院卷九十年十二月二十四日訊
      問筆錄），核與被告所辯相符，自堪認被告確實對於丙○○盜割被害人檳榔園
      之檳榔一事，並不知情。另證人即被告之弟張明順於警訊時及證人即承辦警員
      蔡宜恭於原審調查時證詞均未能證明被告竊取被害人之檳榔或被告知悉丙○○
      乃係盜割檳榔等情（見偵查卷第十八頁正面、背面、原審卷第二一頁），自均
      不得據為被告犯罪之證據。
（三）證人張茂松於警訊時證稱：「（你至現場作何事？竊取檳榔之人你是否認識？
      ）我買便當去給乙○○及乙名陌生男子吃，竊取檳榔之人是乙○○及乙名我不
      認識之陌生男子竊取。」「（甲○○發現你們時，你在作何事？）甲○○發現
      我們時，我正在吃便當及陪乙○○及陌生男子由檳榔園旁產業道路背檳榔，走
      至停車處，準備拿便當給乙○○及陌生男子吃。」「（你是否知道乙○○及陌
      生男子在山區作何事？）是乙○○打電話給我叫我買便當至山區給他們吃，我
      才知道乙○○及陌生男子一起在割檳榔。」等語（見警卷第一頁背面、第二頁
      正面），一般而言，竊取他人財物，多不願讓不相干之人知悉，且會在竊得財
      物後即盡速離去，以免遭人發覺，故就證人張茂松所稱係被告打電話給他託他
      買便當至被害人之檳榔園給其等二人吃等情觀之，被告辯稱其是受僱丙○○整
      理檳榔園、割檳榔，丙○○騙其說他在雲林縣林內鄉○○村○○段枕頭山包了
      一塊地收購檳榔，要其過去載運，其進去把丙○○所割之檳榔背出來，檳榔園
      主即被害人來時，丙○○叫其趕快跑，其係不知情替人去載檳榔等語，應非虛
      妄，否則被告豈有違反常理，於竊取被害人之檳榔時，打電話託不知情之證人
      張茂松買便當至竊盜地點給其與共同被告丙○○二人吃，益證共同被告竊取被
      害人之檳榔，被告並不知情。
（四）綜上所述，被害人之指述，尚未達於通常一般之人均不致有所懷疑，而得確信
      其為真實之程度，故難僅憑被害人之指訴遽入被告於罪。此外，復查無其他任
      何積極之證據，足認被告有上述竊盜之犯行，揆諸前開說明，尚不能證明被告
      犯罪，被告所辯，非無可採。原判決疏未詳查，遽予論罪科刑，自有未洽。被
      告上訴意旨否認犯罪，指摘原判決不當為有理由，應由本院將原判決撤銷改判
      ，以不能證明被告犯罪，為無罪判決之諭知。
據上論結，應依刑事訴訟法第三百六十九條第一項前段、第三百六十四條、第三百零
一條第一項，判決如主文。
本案經檢察官劉得鉦到庭執行職務。
中    華    民    國      九十一      年      一      月      十七      日
                                  臺灣高等法院臺南分院刑事第二庭
                                      審判長法官  游    明    仁
                        法官  林    永    茂
                                            法官  陳    清    溪
右正本證明與原本無異。
不得上訴。
                                      法院書記官  趙    玲    瓏
中    華    民    國      九十一      年      一      月     十八       日
